最高法院刑事判決　　　　　　　　　　　　　　　八十八年度台上字第四六九○號
　　上　訴　人　甲○○
　　選任辯護人　陳德義律師
右上訴人因殺人案件，不服台灣高等法院中華民國八十八年五月十八日第二審判決（
八十八年度上重訴字第七號，起訴案號：台灣桃園地方法院檢察署八十七年度偵字第
八二三七號），提起上訴，本院判決如左：
    主  文
原判決撤銷，發回台灣高等法院。
    理  由
本件原判決認定：上訴人甲○○因懷恨陳益華，而萌殺機，乃於民國八十七年六月十
六日上午二時許，持不明刀械一把，前往桃園縣龜山鄉○○○○街三號陳益華住處，
途中適遇陳德智、曾凱文二人（均經原法院前審判處傷害致死罪刑確定），竟隱瞞其
殺人犯意，佯邀該二人共同傷害陳益華，經同意後，上訴人即取其所有之西瓜刀二把
，交由陳德智，曾凱文各持一把，同時叮囑二人頸部以上不要砍。三人於同日上午三
時許，抵達陳益華住處後，上訴人即叫出陳益華，並示意陳德智、曾凱文二人，該二
人乃出於共同傷害之犯意，由陳德智先持刀猛砍陳益華左背一刀，造成長二十二公分
、寬九公分、深達左下肺葉（誤載為左上肺葉）之砍創傷，曾凱文亦揮砍一刀未中；
上訴人則於陳益華不支倒地，欲再起身之時，趨前單獨基於殺人之犯意，以所持不明
刀械，朝陳益華左胸刺下，造成長二公分、深五公分，傷及左上肺葉之刺創。陳益華
因上開傷勢深及肺臟，肺功能衰竭，流血過多，致出血性休克及氣胸，當場死亡等情
。因而論處上訴人殺人罪刑，固非無見。
惟查：(一)按判決不載理由者，當然為違背法令。所謂不載理由，係指依法應記載於理
由內之事項不予記載，或記載不完備者而言，此為刑事訴訟法第三百七十九條第十四
款之當然解釋。原判決於理由欄內，就上訴人單獨刺殺被害人陳益華左側胸部一刀部
分，固已說明其用力至猛，刺殺部位又為人體要害，因認其有殺人之決意，應負殺人
罪責；而對於上訴人於刺殺被害人之前，指使已定讞之陳德智、曾凱文二人傷害被害
人部分，則僅明陳德智、曾凱文二人應論以傷害致死罪，至於上訴人就此部分究應
如何論罪﹖該部分與其嗣後單獨手之殺人行為間，有何種之法律關係﹖則均未置一
詞予以論述說明，即籠統論以殺人一罪，難謂無判決理由不備之違法。(二)卷附法務部
法醫研究所（八七）法醫所醫鑑字第○五九二號鑑定書上「死因看法」及「鑑定結果
」欄，係分別記載被害人因「出血性休克及氣胸」或「出血性休克」死亡，均未及
「肺功能衰竭」（見相驗卷第五十六、五十七頁），原判決援引上開鑑定書而認定肺
功能衰竭併為被害人死亡之原因，亦有認定之事實與卷證資料不相適合之違誤。上訴
意旨指摘原判決不當，非無理由，應認有發回更審之原因。
據上論結，應依刑事訴訟法第三百九十七條、第四百零一條，判決如主文。
中      華      民      國    八十八    年      八      月    二十六    日
                              最高法院刑事第四庭
                                  審判長法官  黃  劍  青
                                        法官  劉  敬  一
                                        法官  林  增  福
                                        法官  邵  燕  玲
                                        法官  張  清  埤
      右正本證明與原本無異
                                              書  記  官
中      華      民      國    八十八    年      九      月      二      日
